【裁判字號】    97,訴,2930
【裁判日期】    971125
【裁判案由】    違反毒品危害防制條例
【裁判全文】
臺灣彰化地方法院刑事判決              97年度訴字第2930號
公  訴  人  臺灣彰化地方法院檢察署檢察官
被      告  甲○○
上列被告因違反毒品危害防制條例案件，經檢察官提起公訴（九
十七年度毒偵字第三七六六、三七八二號），本院依簡式審判程
序判決如下：
    主  文
甲○○施用第一級毒品，累犯，處有期徒刑壹年陸月；又施用第
一級毒品，累犯，處有期徒刑拾月。應執行有期徒刑壹年拾月。
    事  實
一、甲○○前因自民國九十三年十月初某日起至同年十二月十七
    日施用第一級毒品之案件，經本院以九十四年度訴字第二號
    判處有期徒刑一年確定；因施用第一級毒品案件，經本院以
    九十四年度訴字第一二七○號判處有期徒刑一年二月確定，
    因竊盜案件，經本院以九十四年度簡上字第五四號判處有期
    徒刑四月確定，上開二案，再經本院以九十四年度聲字第二
    一七七號裁定合併定其應執行之刑為有期徒刑一年五月確定
    ；復與首揭案件送監接續執行，於九十六年六月二十九日因
    縮短刑期假釋出監付保護管束，甫於九十六年八月一日因縮
    刑期滿未經撤銷假釋，而執行完畢。另因施用第一級毒品案
    件，經本院以九十七年度訴字第一一三○號判處有期徒刑一
    年確定，因施用第二級毒品案件，經本院以九十七年度易字
    第一二六八號判處有期徒刑七月確定，上開案件，嗣於九十
    七年十月二十九日經送監接續執行，現仍在臺灣彰化監獄彰
    化分監執行中。另因施用毒品案件，經本院以九十年度毒聲
    字第三六八七號裁定送觀察、勒戒後，認有繼續施用毒品之
    傾向，再經本院以九十年度毒聲字第四二三三號裁定送強制
    戒治，於九十一年十一月十四日執行完畢。詎甲○○仍不知
    悔改，復基於施用第一級毒品海洛因、第二級毒品甲基安非
    他命因之犯意，先後為下列施用第一級毒品海洛因、第二級
    毒品甲基安非他命之犯行：
  (一)於九十七年七月十九日上午八、九時許，在其友人位於彰化
    縣永靖鄉○○路之住處內，以將第一級毒品海洛因粉末與第
    二級毒品甲基安非他命混合後，置於玻璃球管內用火燒烤而
    吸其煙霧之方式，同時施用第一級毒品海洛因及第二級毒品
    甲基安非他命一次。嗣於九十七年七月十九日上午十一時三
    十分許，為警在彰化縣永靖鄉○○村○○路與大排路口盤查
    而查獲，經警採集尿液送驗，結果呈嗎啡、甲基安非他命陽
    性反應，始悉上情。
  (二)於九十七年七月二十日晚上九時許，在其位於彰化縣永靖鄉
    同仁村大宅巷十一號住處內，以將第一級毒品海洛因粉末置
    入注射針筒內加水後，再以針筒注射手臂血管之方式，施用
    第一級毒品海洛因一次。嗣於九十七年七月二十三日下午二
    時二十五分許，為警通知至彰化縣警察局芳苑分局草湖派出
    所，於未被有偵查犯罪職權之機關或公務員發覺其犯罪前，
    主動向上開派出所警員表示其犯行，而自首接受裁判。
二、案經彰化縣警察局員林分局、芳苑分局報告臺灣彰化地方法
    院檢察署檢察官偵查起訴。
    理  由
一、按除被告所犯為死刑、無期徒刑、最輕本刑為三年以上有期
    徒刑之罪或高等法院管轄第一審案件者外，於刑事訴訟法第
    二百七十三條第一項程序進行中，被告先就被訴事實為有罪
    之陳述時，審判長得告知被告簡式審判程序之旨，並聽取當
    事人、代理人、辯護人及輔佐人之意見後，裁定進行簡式審
    判程序；除簡式審判程序、簡易程序及第三百七十六條第一
    款、第二款所列之罪之案件外，第一審應行合議審判；刑事
    訴訟法第二百七十三條之一第一項、第二百八十四條之一分
    別定有明文。本件被告甲○○所犯係死刑、無期徒刑、最輕
    本刑為三年以上有期徒刑或高等法院管轄第一審案件以外之
    罪，且於本院行準備程序時就被訴事實為有罪之陳述，經受
    命法官告知簡式審判程序之旨，並聽取公訴人、被告之意見
    後，本院合議庭認無不得或不宜改依簡式審判程序進行之處
    ，經評議結果，裁定改由受命法官獨任行簡式審判程序，合
    先敘明。
二、訊據被告甲○○對於上開施用第一級毒品海洛因、第二級毒
    品甲基安非他命之犯行，均坦承不諱，且警員於九十七年七
    月十九日，採其尿液送驗，結果呈嗎啡、甲基安非他命陽性
    反應，復於九十七年七月二十三日自首後，經警採其尿液送
    驗，結果則呈嗎啡陽性反應，此有犯罪嫌疑人尿液採驗作業
    管制紀錄一紙、尿液代號與真實姓名對照認證單、詮昕科技
    股份有限公司濫用藥物尿液檢驗報告書各二紙在卷可稽，足
    徵被告之自白確與事實相符。另按毒品危害防制條例於九十
    二年七月九日修正公布，自九十三年一月九日施行，其中第
    二十條、第二十三條將施用毒品之刑事處遇程序，區分為「
    初犯」及「五年內再犯」、「五年後再犯」。依其立法理由
    之說明：「初犯」，經觀察、勒戒或強制戒治後，應為不起
    訴處分或不付審理之裁定；經觀察、勒戒或強制戒治執行完
    畢釋放後，「五年內再犯」者，因其再犯率甚高，原實施之
    觀察、勒戒及強制戒治既已無法收其實效，爰依法追訴或裁
    定交付審理。至於經觀察、勒戒或強制戒治執行完畢釋放後
    ，「五年後再犯」者，前所實施之觀察、勒戒或強制戒治已
    足以遮斷其施用毒品之毒癮，為期自新及協助其斷除毒癮，
    仍適用「初犯」規定，先經觀察、勒戒或強制戒治之程序。
    從而依修正後之規定，僅限於「初犯」及「五年後再犯」二
    種情形，始應先經觀察、勒戒或強制戒治程序。倘被告於五
    年內已再犯，經依法追訴處罰，縱其第三次（或第三次以上
    ）再度施用毒品之時間，在初犯經觀察、勒戒或強制戒治執
    行完畢釋放五年以後，已不合於「五年後再犯」之規定，且
    因已於「五年內再犯」，顯見其再犯率甚高，原實施觀察、
    勒戒或強制戒治，已無法收其實效，即應依該條例第十條處
    罰。（最高法院九十五年度第七次刑事庭會議決議第二點參
    照）。本件被告前因施用毒品，經強制戒治後，於九十一年
    十一月十四日執行完畢，又於五年內之自九十三年十月初某
    日起至同年十二月十七日施用第一級毒品，經本院以九十四
    年度訴字第二號判處有期徒刑一年確定，有臺灣彰化地方法
    院檢察署刑案資料查註紀錄表及臺灣高等法院被告前案紀錄
    表各一份在卷可考，則其再犯本件施用第一級毒品、第二級
    毒品犯行，按諸前揭說明，自無毒品危害防制條例第二十條
    第三項規定之適用，而應按同條例第二十三條第二項規定，
    依法論科。本件事證明確，被告施用第一級毒品海洛因、第
    二級毒品甲基安非他命之犯行，應堪認定。
三、核被告所為，分別係犯毒品危害防制條例第十條第一項之施
    用第一級毒品罪、同條第二項之施用第二級毒品罪。被告為
    施用第一級毒品、第二級毒品，而持有各該級毒品，其持有
    之低度行為，應各為施用之高度行為所吸收，均不另論罪。
    又被告所為如事實欄一(一)所示之犯行，係以一個施用行為，
    同時施用第一級毒品海洛因及第二級毒品甲基安非他命，係
    一行為同時觸犯二罪名，為想像競合犯，應依刑法第五十五
    條規定，從一重之施用第一級毒品罪處斷。再被告所犯上開
    二件施用第一級毒品罪，係犯意各別、行為互殊，應予分論
    併罰。末查，被告前因施用第一級毒品案件，經本院以九十
    四年度訴字第二號判處有期徒刑一年確定；因施用第一級毒
    品案件，經本院以九十四年度訴字第一二七○號判處有期徒
    刑一年二月確定，因竊盜案件，經本院以九十四年度簡上字
    第五四號判處有期徒刑四月確定，上開二案，再經本院以九
    十四年度聲字第二一七七號裁定合併定其應執行之刑為有期
    徒刑一年五月確定；復與首揭案件送監接續執行，於九十六
    年六月二十九日因縮短刑期假釋出監付保護管束，甫於九十
    六年八月一日因縮刑期滿未經撤銷假釋，而執行完畢等情；
    此有臺灣彰化地方法院檢察署刑案資料查註紀錄表及臺灣高
    等法院被告前案紀錄表各一份在卷可稽，其於受有期徒刑執
    行完畢後，五年以內故意再犯本件有期徒刑以上之二罪，均
    為累犯，應依刑法第四十七條第一項規定，各加重其刑。再
    被告於為本件事實欄一(二)施用第一級毒品之犯行後，係在未
    被有偵查犯罪職權之機關或公務員發覺其犯罪前，即主動向
    彰化縣警察局芳苑分局草湖派出所警員表示其該次施用第一
    級毒品之犯行，而自首接受裁判，此有警詢筆錄一份在卷可
    佐，爰依刑法第六十二條前段規定，就其該次施用第一級毒
    品部分，減輕其刑，並依刑法第七十一條第一項規定，與前
    開加重其刑部分，先加後減。爰審酌被告曾因施用毒品經送
    觀察、勒戒、強制戒治後，仍未能戒斷，再犯本案之罪，顯
    然未能善體國家設置觀察、勒戒、強制戒治機構，協助毒品
    施用者戒除毒癮之良法美意，及其犯罪之動機、目的、生活
    狀況、品行、所生危害，暨犯罪後坦承犯行，態度尚屬良好
    等一切情狀，分別量處如主文所示之刑，並定其應執行之刑
    。至於扣案之注射針筒一支，被告於警詢、偵訊、本院審理
    時，既否認該注射針筒為其所有或供其施用第一級毒品海洛
    因所用之物，復查無其他積極證據足資證明，且非屬違禁物
    ，爰不予宣告沒收，附此敘明。
據上論斷，應依刑事訴訟法第二百七十三條之一第一項、第二百
九十九條第一項前段，毒品危害防制條例第十條第一項、第二項
，刑法第十一條前段、第五十五條、第四十七條第一項、第五十
一條第五款，判決如主文。
本案經檢察官林子翔到庭執行職務。
中    華    民    國    97    年    11    月    25    日
                        刑事第六庭    法  官  鄭舜元
以上正本證明與原本無異。
如不服本判決應於收受判決後10日內向本院提出上訴書狀，並
應應敘述具體理由。其未敘述上訴理由者，應於上訴期間屆滿
後20日內向本院補提理由書(均須按他造當事人之人數附繕本)
「切勿逕送上級法院」。
中    華    民    國    97    年    11    月    25    日
                                      書記官  陳秀香
附錄：論罪科刑法條：
毒品危害防制條例第十條：
施用第一級毒品者，處六月以上五年以下有期徒刑。
施用第二級毒品者，處三年以下有期徒刑。


司法院資訊處製作；財團法人民間司法改革基金會備份。
